【裁判字號】    98,訴,1352
【裁判日期】    981201
【裁判案由】    違反電信法等
【裁判全文】
臺灣彰化地方法院刑事判決              98年度訴字第1352號
公  訴  人  臺灣彰化地方法院檢察署檢察官
被      告  戊○○
                  （另案在臺灣臺中監獄執行中）
            庚○○
                      號
上列被告因違反電信法等案件，經檢察官提起公訴（98年度偵字
第4491號），本院依簡式審判程序判決如下：
    主  文
戊○○犯如附表所示之罪，各處如附表所示之刑。應執行有期徒
刑肆年。
庚○○犯幫助恐嚇取財未遂罪，累犯，處有期徒刑伍月，如易科
罰金，以新臺幣壹仟元折算壹日。
    犯罪事實
一、戊○○前因恐嚇取財等案件，經臺灣雲林地方法院以93年度
    易字第42號判決判處有期徒刑1 年4 月確定（下稱第案）
    ，又因施用第一、二級毒品案件，經臺灣雲林地方法院以93
    年度訴字第226 號判決判處有期徒刑10月、4 月，定應執行
    刑1 年2 月確定（下稱第案），上開第、案再經裁定
    合併定執行刑為2 年4 月確定；另因恐嚇取財等案件，經臺
    灣雲林地方法院以93年度易字第350 號判決判處有期徒刑1
    年8 月確定（下稱第案），及因施用第一、二級毒品案件
    ，經臺灣雲林地方法院以93年度訴字第667 號判決判處有期
    徒刑1 年、6 月，定應執行刑1 年4 月確定（下稱第案）
    ，上開第、案再經裁定合併定執行刑為2 年10月確定。
    前述各案經接續執行（並於執行期間獲減刑），於民國97年
    2 月5 日假釋並交付保護管束，至98年1 月23日保護管束期
    滿未經撤銷而視為執行完畢（就以下二、(六)所載之犯行構成
    累犯，其餘部分不構成累犯）。庚○○前因違反毒品危害防
    制條例案件，經國防部中部地方軍事法院以97年度訴字第59
    號判決判處有期徒刑8 月確定，經入監服刑，已於98年1 月
    20 日 執行完畢出獄（構成累犯）。
二、戊○○仍不思悔改，獨自一人或與癸○○（另行審結）共同
    基於意圖為自己不法之所有之個別犯意聯絡，先後施實下列
    竊盜、盜用他人電信設備，及恐嚇取財等犯行：
    (一)於98年1 月8 日下午2 時許，戊○○行經臺中縣烏日鄉○○○路298 號清新飯店旁時，見乙○○所有之車牌號碼
      7562-X K號自用小客車停放該處，即持客觀上足以傷害人
      之身體而可作為兇器使用之鐵質T 型扳手（長約10公分，
      未扣案）撬開車門鎖，竊取該小客車得手，並以之作為代
      步工具。嗣警方據報後，於98年1 月17日下午3 時許，在
      臺中市○○區○○路1 號前之水堀頭公園停車場（即公九
      停車場）內尋獲該車輛。
    (二)於98年1 月8 日下午3 時許，戊○○駕駛其所竊得上述車
      號7562 -XK號自用小客車，至臺中市○○區○○路1 號旁
      水堀頭公園停車場（即公九停車場）內，見陳金鈴所有、
      由壬○○使用之車牌號碼1338-UJ 號自用小客車停放該處
      ，即將車號7562-XK 號自用小客車棄置該處，並持客觀上
      足以傷害人之身體而可作為兇器使用之鐵質T 型扳手（長
      約10公分，未扣案），撬開車牌號碼1338-UJ 號自小客車
      之車門鎖，竊取1338-UJ 號小客車得手，又見該車內留有
      門號0000000000號之LG牌（IMEI碼000000000000000 號）
      行動電話1 支，乃一併竊為己有，且發現該車內留有壬○○所留之帳單資料，而得悉壬○○所有之另一支行動電話
      號碼，戊○○遂另行基於意圖為自己不法之利益，以無線
      方式盜用他人電信設備通信之犯意，自98年1 月8 日下午
      5 時15分許起，在彰化縣員林鎮○○路、莒光路附近，接
      續盜用上開門號0000000000號行動電話之電信設備，向壬○○傳送「你的東西不見了跟我聯絡」之簡訊，及打電話
      向壬○○恫嚇稱：你的車子在我這裡，車子很新，如果送
      去解體工廠解體，會很可惜，如果要牽回去，就匯3 萬元
      至5 萬元等語，以此方式要脅壬○○匯款，致壬○○心生
      畏懼，乃於同日依指示委由同事將3 萬元匯入戊○○所指
      定少年邱○○向合作金庫銀行彰營分行申辦帳號00000000
      0000 0號帳戶內（少年邱○○是否涉及幫助恐嚇取財之犯
      行，宜由檢察官另行偵辦調查），嗣警方據報後，於98年
      1 月12日，在臺中市巴屯區○○○街1 號前尋獲該失竊之
      車輛。
    (三)於98年1 月12日凌晨1 時許，戊○○在臺中市西屯區文瓜
      斤3 再59之18巷8 號前，見蔡秀嬌所有、己○○使用之車
      牌號碼2911-SG 號自用小客車停放該處，即持客觀上足以
      傷害人之身體而可作為兇器使用之鐵質T 型扳手（長約10
      公分，未扣案）撬開車門鎖，竊取2911-SG 號小客車得手
      ，並以之作為代步工具。嗣經方據報後，於98年1 月17日
      在臺中市○○區○○路1 號旁水堀頭公園停車場（即公九
      停車場）尋獲該失竊車輛。
    (四)於98年1 月13日，戊○○在臺中市○○區○○路1 號前之
      水堀頭公園停車場（即公九停車場）內，見黃惠鈴所有、
      由辛○○使用之車牌號碼1616-SC 號自用小客車停放該處
      ，即持客觀上足以傷害人之身體而可作為兇器使用之鐵質
      T 型扳手（長約10公分，未扣案）撬開車門鎖，竊取1616
      -SC 號小客車得手，再基於恐嚇取財之犯意，及接續上開
      盜用壬○○行動電話通信設備之犯意，於同日13時21分許
      起，以其所有門號0000000000號之SIM 卡插入壬○○所有
      前揭LG牌（IMEI碼000000000000000 號）行動電話，打電
      話向辛○○恫嚇稱：若要取回失竊車輛，要支付3 萬元贖
      款等語，以此方式要脅辛○○匯款，致辛○○心生畏懼，
      惟辛○○並未匯款而未得逞。警方據報後，於98年1 月15
      日在彰化縣埔心鄉○○村○○街34號旁尋獲該失竊之車輛
      。
    (五)於98年1 月15日下午1 時許，戊○○在彰化縣埔心鄉○○
      村○○街34號旁，見黃琇澤所有、由甲○○使用之車牌號
      碼7910-NH 號自用小客車停放該處，即持客觀上足以傷害
      人之身體而可作為兇器使用之鐵質T 型扳手（長約10公分
      ，未扣案）撬開車門鎖，竊取該小客車得手後，再基於恐
      嚇取財之犯意，及接續上開盜用壬○○行動電話通信設備
      之犯意，於同日下午3 時許起，以其所有門號0000000000
      號之SIM 卡插入壬○○所有前揭LG牌（IMEI碼0000000000
      00000 號）行動電話，打電話向甲○○及其夫黃建郎恫嚇
      稱：車子在我這裡，你要如何處理，我知道你是什麼人，
      車子我不會破壞等語，以此方式要脅甲○○匯款，致甲○○、黃建郎心生畏懼，惟因其等並未匯款而恐嚇取財未遂
      。警方據報後，於98年1 月25日在彰化縣彰化市○○路1
      號華陽市場尋獲該失竊車輛。
    (六)於98年3 月2 日下午8 時許，戊○○與癸○○共同基於意
      圖為自己不法所有之犯意聯絡，由癸○○駕駛車號不詳之
      自用小貨車搭載戊○○前往彰化縣溪湖鎮溪湖糖廠旁停車
      場內，見丁○○所有車牌號碼7396-UF 號自用小客車停放
      該處，即由癸○○在一旁把風、戊○○持客觀上足以傷害
      人之身體而可作為兇器使用之鐵質T 型扳手（長約10公分
      ，未扣案）撬開車門鎖竊取該小客車及車內筆記型電腦1
      台得手，另基於恐嚇取財之犯意，自同日下午8 時58分許
      起至同年月4 日下午6 時51分止，由戊○○、癸○○接續
      以00-0000000、00-0000000、00-0000000、00-0000000、
      00-000-0000 、00-0000000號等公用電話及戊○○以0000
      000000、0000000000號（均未扣案，曾搭配癸○○所有序
      號000000000000000 號之行動電話使用），撥打電話向丁○○恫嚇稱：你所失竊的車輛在我這裡，要不要處理？若
      要取回失竊車輛，要將3 萬元或1 萬5 千元贖款匯入庚○○向中華郵政股份有限公司高雄縣橋頭郵局所申辦帳號
      00000000000000號之帳戶內（庚○○提供帳戶所涉幫助恐
      嚇取財犯行之部分，詳後述），車子才要還你等語，以此
      方式要脅丁○○匯款，致丁○○心生畏懼，惟丁○○並未
      匯款而未能得逞，戊○○另將上述竊得之筆記型電腦，以
      3 千元之價格販售予某姓名年籍不詳綽號「阿滿」之女子
      。警方據報後，於98年3 月6 日在彰化縣溪湖鎮○○路與
      西環路口查獲該失竊之車輛。
三、庚○○、丙○○（另行審結）在可預見帳戶提供予他人使用
    ，因該帳戶所有人名義與實際使用人不同，將可能作為他人
    實施財產犯罪之人頭帳戶，藉此躲避警方之追查，而在不違
    背其本意下，竟基於幫助犯罪集團成員涉犯詐欺取財行為之
    不確定犯意，由丙○○於98年2 月底、3 月初某日，向庚○○提議收購金融機構帳戶，經庚○○同意後，由庚○○將其
    向中華郵政股份有限公司高雄縣橋頭郵局申報帳號00000000
    000000號之存摺及提款卡（含密碼），以5 千元價格出售予
    丙○○，並寄至彰化縣二林鎮○○里○○路368 號碳烤店予
    丙○○，丙○○收受後，即於98年2 月底、3 月初，在該碳
    烤店將前揭帳戶存摺、提款卡（含密碼），以6 千元價格轉
    售予戊○○使用，並收取癸○○墊付之2 千元價金，再將2
    千元匯給庚○○，庚○○即以此提供人頭帳戶之方式幫助戊○○、癸○○實施前揭恐嚇取財未遂之犯行。
二、案經基隆市警察局及彰化縣警察局員林分局分別移請臺灣彰
    化地方法院檢察署檢察官偵查起訴。
    理  由
一、本件被告戊○○、庚○○所犯係死刑、無期徒刑、最輕本刑
    為3 年以上有期徒刑以外之罪，其於準備程序就前揭被訴事
    實為有罪之陳述，經受命法官告知簡式審判程序之旨，並聽
    取其與公訴人之意見後，本院認無不得或不宜改依簡式審判
    程序進行之處，爰依刑事訴訟法第273 條之1 第1 項、第28
    4 條之1 ，裁定本案由受命法官獨任進行簡式審判程序，合
    先敘明。
二、上開犯罪事實，有下列證據可資證明：
    (一)被害人乙○○於警詢時之指述（98年度偵字第4491號卷宗
      第33頁）、竊盜現場照片（同上卷宗第47頁）、車號756
      2-XK號自小客車車籍查詢基本資料（同上卷宗第106頁）
      、車輛尋獲電腦輸入單（同上卷宗第100頁）。
    (二)被害人壬○○於警詢時之指述（98年度偵字第4491號卷宗
      第34頁）、於偵訊時之證詞（同上偵查卷宗第127 頁）、
      竊盜現場照片（同上卷宗第46頁）、車號1338-UJ 號自小
      客車車籍查詢基本資料（同上卷宗第103 頁）、車輛尋獲
      電腦輸入單（同上卷宗第99頁），及合作金庫銀行所提供
      少年邱○○帳戶之建檔登錄單、交易明細紀錄（附於98年
      度偵字第5247號卷宗第54至57頁）、門號0000000000號行
      動電話之雙向通話紀錄（98年度他字第331 號卷宗第43至
      48頁）。
    (三)被害人己○○於警詢時之指述（98年度偵字第4491號卷宗
      第36頁）、竊盜現場照片（同上卷宗第48頁）、車號2911
      -SG 號自小客車車籍查詢基本資料（同上卷宗第107 頁）
      、車輛尋獲電腦輸入單（同上卷宗第98頁）。
    (四)被害人辛○○於警詢時之指述（98年度偵字第5247號卷宗
      第17頁）、偵訊時之證詞（98年度偵字第5247號卷宗第95
      頁）、車輛尋獲電腦輸入單（同上卷宗第98頁），及門號
      0000000000號行動電話雙向通話紀錄（同上卷宗第48頁）
      。
    (五)被害人甲○○於警詢時之指述（98年度偵字第4491號卷宗
      第37頁、98年度偵字第5247號卷宗第75頁）、偵訊時之證
      詞（98年度偵字第5247號卷宗第95頁）、竊盜現場照片（
      98年度偵字第4491號卷宗第49頁）、車輛基本資料查詢表
      （98年度偵字第4491號卷宗第105 頁），及門號00000000
      00號行動電話雙向通話紀錄（98年度偵字第5247號卷宗第
      51頁）、車輛尋獲電腦輸入單（98年度偵字第5247號卷宗
      第41至42頁）。
    (六)被害人丁○○於警詢時之指述（98年度偵字第4491號卷宗
      第29至31頁），及其簽具之贓物認領保管單（同上偵查卷
      宗第32頁）、被告戊○○及癸○○於彰化漁會王功分部提
      款機前提款之監視攝影翻拍照片（同上偵查卷第44頁）、
      被害人丁○○車輛遭竊後行駛至彰化縣芳苑鄉○○路與工
      區路○路口監視攝影翻拍照片（同上偵查卷第45頁）、竊
      盜現場照片（同上偵查卷宗第50頁）、被害人丁○○接獲
      恐嚇電話之行動電話雙向通聯紀錄（同上偵查卷宗第54至
      61 頁 ）、被告戊○○所持門號0000000000號行動電話之
      雙向通聯紀錄（同上偵查卷第62至90頁）、車號7396-UF
      車輛之基本資料查詢表（同上偵查卷宗第104 頁）、車輛
      尋獲電腦輸入單（98年度偵字第5247號卷宗第43至44頁）
      。
    (七)共同被告丙○○於警詢時之指述（98年度偵字第4491號卷
      宗第16至18頁）、中華郵政股份有限公司鳳山郵局之函文
      ，暨隨函檢附之開戶資料、帳戶交易明細紀錄（第91至93
      頁）。
    (八)被告庚○○於警詢、偵訊及本院審理時之供述。
    (九)被告戊○○於警詢、偵訊及本院審理時之供述。
三、論罪科刑：
    (一)刑法第321 條第1 項第3 款之攜帶兇器竊盜罪，只須行竊
      時攜帶之物可認為兇器者，即在加重處罰之列，所謂兇器
      指足以傷害人之生命、身體之器具而言，凡客觀上具有此
      種危險性即為已足，尤不以竊盜犯主觀上有以之行兇之意
      思為要件，查本件被告戊○○使用之T 型扳手雖未扣案，
      但依被告戊○○所述該T 型板手之外型、材質，客觀上應
      足以傷害人之生命、身體，足資作為兇器使用，是核被告
      戊○○所為如犯罪事實二所載之各次犯行，分別係犯如附
      表所示之罪名，其中附表編號4 、5 、6 之部分，被告戊○○已著手於恐嚇行為之實施，而因被害人未匯款致未能
      取得贖款，此部分為未遂犯，爰依法減輕其刑。又被告戊○○與癸○○所為如犯罪事實欄第二段之(六)所示之攜帶兇
      器竊盜及恐嚇取財犯行，互有犯意之聯絡及行為之分擔，
      為共同正犯。犯罪事實欄第二段之(二)、(四)、(五)關於被告戊○○多次盜用電信設備之犯行，犯罪時間密接，社會評價
      上應可認係基於同一犯意下接續實施，應僅論以一罪。起
      訴書雖僅記載犯罪事實欄第二段之(二)所示被告戊○○盜用
      電信設備之犯行，而未論及犯罪事實欄第二段(四)、(五)之部
      分，惟此部分與起訴書所載部分既有上開實質一罪之關係
      ，基於審判不可分原則，本院自應併予審理。又犯罪事實
      欄第二段之(二)、(四)、(五)所示被告戊○○盜用他人電信設備
      而實施恐嚇取財犯行，其所犯盜用他人電信設備及犯恐嚇
      取財之各次犯行，均係以一行為觸犯兩罪名，應依刑法第
      55 條 之規定，從較重之一罪即恐嚇取財（既、未遂）罪
      處。被告戊○○所犯上開各罪，犯意各別，行為互異，應
      分論併罰。
    (二)按刑法上之幫助犯，係指以幫助之意思，對於正犯資以助
      力，而未參與實施犯罪之行為者而言（最高法院49年臺上
      字第77號判例意旨參照）。被告庚○○提供金融機構帳戶
      之金融卡、密碼予他人，供他人作為實行恐嚇取財犯罪使
      用，雖並未參與恐嚇取財之構成要件行為，然其顯係以幫
      助之意思，參與恐嚇取財構成要件以外之行為，為幫助犯
      ，核被告庚○○所為，係犯刑法第30條第1 項前段、刑法
      第346 條第3 項、第1 項之幫助恐嚇取財未遂罪。被告庚○○係幫助他人實行詐欺取財犯罪，依刑法第30條第2 項
      規定，按恐嚇取財正犯之刑減輕之。
    (三)被告戊○○、庚○○分別有前述犯罪事實欄第一段所載之
      前案紀錄，各有臺灣高等法院被告全國前案紀錄表在卷可
      稽，被告戊○○於有期徒刑執行完畢5 年內，故意再犯本
      件附表編號6 所示有期徒刑以上之罪，被告庚○○則於有
      期徒刑執行完畢5 年內，故意再犯本件幫助恐嚇取財未遂
      罪，均為累犯，此部分各應依法加重其刑。被告戊○○所
      犯如附表編號6 所示恐嚇取財未遂罪，及被告庚○○所犯
      幫助恐嚇取財未遂罪，均同時具有刑罰加重及減輕之事由
      ，依法應先加後減之。
    (四)爰審酌被告戊○○有竊盜、恐嚇取財、強盜等多項犯罪紀
      錄，素行非佳，本案又犯下多起竊車、擄車勒贖之犯行，
      致被害人受有財產損害，及造成生活上交通不便，甚值非
      難，被告庚○○交付金融機構帳戶予他人使用，造成偵查
      犯罪機關事後追查贓款極為困難，致使實施犯罪之正犯更
      加猖獗氾濫，對於社會治安之危害程度不容小覷，並審酌
      被告2 人之其犯罪之動機、目的、手段、坦承犯行之犯後
      態、被害人所受損害金額等一切情狀，分別量處如主文所
      示之刑，並就被告戊○○部分定其應執行之刑，及就庚○○部分諭知易科罰金之折算標準。
    (五)另按保安處分係針對受處分人將來之危險性所為之處置，
      以達教化、治療之目的，為刑罰之補充制度。我國現行刑
      法採刑罰與保安處分雙軌制，係在維持行為責任之刑罰原
      則下，為協助行為人再社會化之功能，以及改善行為人潛
      在之危險性格，期能達成根治犯罪原因、預防犯罪之特別
      目的。是保安處分中之強制工作，旨在對嚴重職業性犯罪
      及欠缺正確工作觀念或無正常工作因而犯罪者，強制其從
      事勞動，學習一技之長及正確之謀生觀念，使其日後重返
      社會，能適應社會生活。竊盜犯贓物犯保安處分條例第3
      條第1 項、第2 條第4 項分別規定：「18 歲 以上之竊盜
      犯、贓物犯，有犯罪之習慣者，得於刑之執行前，令入勞
      動場所強制工作。」、「應執行之刑未達1 年以上者，不
      適用本條例。」授權法院「得」依具體情狀決定是否令有
      竊盜、贓物犯罪習慣之被告入勞動場所強制工作，而非「
      必」宣告之，即係本於保安處分應受比例原則之規範，使
      保安處分之宣告，與行為人所為行為之嚴重性、行為人所
      表現之危險性及對於行為人未來行為之期待性相當之意旨
      而制定，而由法院視行為人之危險性格，決定應否令入勞
      動處所強制工作，以達預防之目的（最高法院91年度臺上
      字第4625號判決意旨可資參照）。本院衡酌被告戊○○犯
      罪之動機、犯罪之情節（包含次數、使用手段與犯罪所得
      之價值），及其除本案犯行外，另有其他案件陸續遭判刑
      確定，累計將受之刑期非短，而被告戊○○年紀尚輕，到
      案後始終坦承犯行，態度良好，應知所悔悟，是認量處被
      告戊○○如主文所示之刑，已足收懲儆之效，未達須以保
      安處分預防矯治之程度，尚無施以強制工作之必要，諒其
      服刑完畢後得以儘速投入社會正當工作，爰不併予宣告強
      制工作。
    (六)被告戊○○於前述竊盜、恐嚇取財犯行所使用之扳手及門
      號0000000000、0000000000號行動電話均未扣存本案，被
      告戊○○稱其並未保留上開物品，未免將來執行困難，爰
      不予宣告沒收，附此敘明。
五、犯罪事實二之(二)所載被害人壬○○因遭恐嚇而匯款至少年邱
    ○○帳戶內，據少年邱○○於警詢時供稱該帳戶平日係由其
    母親周○○保管等語（98年度偵字第5247號卷宗第85頁參照
    ），則少年邱○○或其母親是否涉有幫助他人犯罪之嫌疑尚
    屬不明，此部分宜由檢察官另行調查，附此敘明。
據上論斷，應依刑事訴訟法第273 條之1 第1 項、第299 條第1
項前段、第310 條之2 、第454 條第1 項，電信法第56條第1 項
、刑法第28條、刑法第30條第1 項前段、第2 項、第321 條第3
款、第346 條第1 項、第3 項、第25條第2 項、第47條第1 項、
第41條第1 項前段、第55條、第51條第5 款，刑法施行法第1條
之1 第1 項、第2 項前段，判決如主文。
本案經檢察官賴志盛到庭執行職務。
中    華    民    國    98    年    12    月    1     日
                  刑事第七庭          法  官  黃玉齡
以上正本證明與原本無異。
如不服本判決應於收受判決後十日內向本院提出上訴書狀，並應
敘述具體理由。其未敘述上訴理由者，應於上訴期間屆滿後二十
日內向本院補提理由書（均須按他造當事人之人數附繕本），切
勿逕送上級法院。
告訴人或被害人對於判決如有不服具備理由請求檢察官上訴者，
其上訴期間之計算係以檢察官收受判決正本之日期為準。
中    華    民    國    98    年    12    月    1     日
                                      書記官  黃鏽金
附錄論罪科刑法條：
電信法第56條
意圖為自己或第三人不法之利益，以有線、無線或其他電磁方
  式，盜接或盜用他人電信設備通信者，處5 年以下有期徒刑，
  得併科新台幣150 萬元以下罰金。
意圖供自己或第三人盜接或盜用他人電信設備通信，而製造、
  變造或輸入電信器材者，處1 年以上7 年以下有期徒刑，得併
  科新台幣3 百萬元以下罰金。意圖供第三人盜接或盜用他人電
  信設備通信，而販賣、轉讓、出租或出借電信器材者，亦同。
意圖供自己或第三人犯罪之用而持有前項之電信器材者，處3
  年以下有期徒刑，得併科新台幣50萬元以下罰金。
第 1 項及第 2 項之未遂犯罰之。
中華民國刑法第321條
犯竊盜罪而有左列情形之一者，處6 月以上、5 年以下有期徒
  刑：
  一、於夜間侵入住宅或有人居住之建築物、船艦或隱匿其內而
      犯之者。
  二、毀越門扇、牆垣或其他安全設備而犯之者。
  三、攜帶兇器而犯之者。
  四、結夥三人以上而犯之者。
  五、乘火災、水災或其他災害之際而犯之者。
  六、在車站或埠頭而犯之者。
前項之未遂犯罰之。
中華民國刑法第346條
 意圖為自己或第三人不法之所有，以恐嚇使人將本人或第三
   人之物交付者，處6 月以上5 年以下有期徒刑，得併科1 千
   元以下罰金。
以前項方法得財產上不法之利益，或使第三人得之者，亦同。
前二項之未遂犯罰之。


司法院資訊處製作；財團法人民間司法改革基金會備份。
